臺灣嘉義地方法院刑事判決　　　　　　　　　　　　　　九十年度訴字第四六號
　　公　訴　人　臺灣嘉義地方法院檢察署檢察官
　　被　　　告　甲○○
　　　　　　　　乙○○
右列被告因懲治走私條例等案件，經檢察官提起公訴（九十年度偵字第四一一四號）
及移送併案審理（臺灣屏東地方法院檢察署九十年度偵字第四四四二號、第五五九九
號），本院判決如左：
    主  文
甲○○、乙○○被訴違反懲治走私條例部分均無罪。
甲○○、乙○○被訴違反臺灣省內菸酒專賣暫行條例部分均免訴。
    事  實
壹、無罪部分：
一、起訴意旨如檢察官起訴書所載（詳附件）。
二、公訴意旨認被告二人涉犯懲治走私條例第三條第一項之罪嫌，係以被告二人於警
    訊及偵查中供述及查獲扣得完稅價格經核估為新臺幣（下同）五十萬零四千元、
    共計七十箱（四萬二千包）之未稅七星牌洋菸為其所憑之論據。按犯罪事實應依
    證據認定之，無證據不得推定其犯罪事實，又不能證明被告犯罪者，應諭知其無
    罪之判決，刑事訴訟法第一百五十四條、第三百零一條第一項前段分別定有明文
    。公訴意旨認被告二人所為涉犯懲治走私條例第三條第一項之運送、銷售走私物
    品罪，而該罪係以運送、銷售同條例第二條第一項私運管制物品進口逾公告數額
    之走私物品，為其犯罪之構成要件。再者，一次私運洋菸其總額由海關照緝獲時
    之完稅價格計算，超過十萬元者，屬管制進口物品，懲治走私條例公告管制物品
    項目及其數額丙類第一項定有明文（行政院雖於民國九十年十二月二十七日，以
    臺九十財字第０七五０八三號函，公告修正依懲治走私條例第二條第四項公告之
    「懲治走私條例公告管制物品項目及其數額」丙類，該類第一項「菸、酒、捲菸
    紙」，自九十一年一月一日刪除，惟參照司法院大法官會議第一百零三號解釋及
    最高法院六十五年度臺上字第二四七四號判例意旨，此乃是行政上適應當時情形
    所為之事實上變更，並非刑罰法律有所變更，是行政院上開修正公告，其效力皆
    僅及於以後之行為，殊無溯及既往而使公告以前之走私行為受何影響之理，即無
    刑法第二條第一項之適用）。本件被告二人此次為警所查獲之未貼專賣憑證之洋
    菸市價為五十萬零四千元，有財政部關稅總局驗估處之調查報告在卷可按，固已
    逾十萬元，然該批洋菸，被告係於九十年六月二十日在高雄市○○○○道附近，
    向一綽號「常仔」之成年男子所購買，僅知係大陸製造，不知貨源從何來等情，
    業據被告於偵查（偵查卷第十六頁反面）及本院審理時供述在卷，則該批香菸到
    底是由「常仔」之男子一次私運進口，或在未超過十萬元之範圍內多次攜入臺灣
    省境內而匯整之數目，已非無疑，況公訴人對於上開菸類是否確係綽號「常仔」
    之成年男子一次私運進口，及其完稅價格是否為一次即超過十萬元等有關銷售管
    制進口物品之犯罪構成要件事實，並未舉證證明，亦未指出證明之方法以供調查
    ，此外復查無任何積極證據足資證明被告二人運送、銷售之洋菸係屬私運管制物
    品進口逾公告數額罪所得之走私物品，則被告被訴懲治走私條例第三條第一項之
    運送、銷售走私物品罪，自屬不能證明，揆諸前揭規定，自應為無罪之諭知。
貳、免訴部分：
一、起訴意旨如檢察官起訴書所載（詳附件）。
二、按犯罪後之法律已廢止其刑罰者，應諭知免訴之判決，刑事訴訟法第三百零二條
    第四款定有明文。經查，臺灣省內菸酒專賣暫行條例於九十一年五月二十二日經
    總統以華總一義字第○九一○○一○二○三○號公布廢止，依中央法規標準法第
    二十二條規定，於公布日起算至第三日即九十一年五月二十四日起失效。公訴意
    旨認被告甲○○、乙○○販賣未貼專賣憑證之菸類行為，涉犯臺灣省內菸酒專賣
    暫行條例第三十七條第五款之規定，惟該條例既經廢止，自應依前揭規定為免訴
    之諭知。又按行為之處罰，以行為時之法律有明文規定者為限，刑法第一條定有
    明文。查菸酒管理法雖於八十九年四月十九日經總統公布，惟該法律第六十二條
    規定：「本法施行日期，由行政院定之。」，嗣於九十年十一月二十九日，經行
    政院發布自九十一年一月一日開始施行，故菸酒管理法應係自九十一年一月一日
    起始為有效施行之法律，而本案起訴被告二人犯罪之時間為九十年四月中旬某日
    起至同年六月二十日止，是被告犯罪當時，菸酒管理法尚未施行，被告等自無觸
    犯該法販賣私菸之相關規定可言，併此敘明。
參、移送併辦意旨略以：被告甲○○及乙○○於九十年七月十日在臺南市○○區○○
  街七七巷九七號旁鐵皮屋，搬運如附表所示之走私洋菸，為警當場查獲，並由日
    商日本香菸產業股份有限公司對被告甲○○提出違反商標法之告訴，（臺灣屏東
    地方法院檢察署九十年度偵字第四四四二號、九十年度偵字第五五九九號）被告
    此部分罪嫌，與前開提起公訴部分有裁判上一罪關係，爰移送本院併予審理等語
    ，惟本件前開起訴部分既經分別諭知免訴及無罪之判決，與併案部分自不生裁判
    上一罪之關係，本院即無從併予審究，應退由檢察官另為適法之處理，附此敘明
    。
據上論斷，應依刑事訴訟法第三百零一條第一項、第三百零二條第四款規定，判決如
主文。
本案經檢察官陳美君到庭執行職務
中      華      民      國    九十一    年      六      月     十一     日
                                      臺灣嘉義地方法院刑事第三庭
                                          審判長法官  沈  福  財
                                                法官  康  存  真
                                                法官  陳  端  宜
右正本證明與原本無異。
如不服本判決，應於判決送達後十日內，向本院提出上訴狀。
中      華      民國    九十一    年      六      月     十一     日
                                              書記官  尹  玉  琪
附表
┌──┬────────┬──────┬────────┬───────┐
│編號│品          名  │ 數      量 │ 查  獲  地  點 │  備     註   │
├──┼────────┼──────┼────────┼───────┤
│ 一 │七星牌洋菸LIGHT │三七六０包  │臺南市安南區海中│              │
│    │SEVEN STARS     │            │街七七巷九七號旁│              │
│    │                │            │鐵皮屋          │              │
├──┼────────┼──────┼────────┼───────┤
│ 二 │銀星牌洋菸      │九六七０包  │同右            │              │
│    │SILVER STARLET  │            │                │              │
│    │K.S.            │            │                │              │
├──┼────────┼──────┼────────┼───────┤
│ 三 │七星牌洋菸      │一一五三六０│同右            │印有專賣憑證  │
│    │MILD SEVEN      │包          │                │仿冒品        │
├──┼────────┼──────┼────────┼───────┤
│ 四 │七星牌洋菸      │四三０包    │同右            │              │
│    │MILD SEVEN      │            │                │              │
├──┼────────┼──────┼────────┼───────┤
│ 五 │大衛杜夫牌洋菸  │七０包      │同右            │印有專賣憑證  │
│    │DAVIDOFF CLASSIC│            │                │仿冒品        │
└──┴────────┴──────┴────────┴───────┘
